最高法院刑事判決　　　　　　　　　 111年度台上字第4240號
上　訴　人　周以炎



選任辯護人　沈炎平律師
上列上訴人因違反懲治走私條例等罪案件，不服福建高等法院金
門分院中華民國111年5月17日第二審判決（111年度上訴字第2號
，起訴案號：福建金門地方檢察署108年度偵字第595、693、752
號），提起上訴，本院判決如下：
    主  文
上訴駁回。
    理  由
按刑事訴訟法第377 條規定：上訴於第三審法院，非以判決違背
法令為理由，不得為之。是提起第三審上訴，應以原判決違背法
令為理由，係屬法定要件。如果上訴理由書狀並未依據卷內訴訟
資料，具體指摘原判決不適用何種法則或如何適用不當，或所指
摘原判決違法情事，顯與法律規定得為第三審上訴理由之違法情
形，不相適合時，均應認其上訴為違背法律上之程式，予以駁回
。
本件原判決撤銷第一審關於上訴人周以炎部分之科刑判決，改判
仍論處上訴人共同犯準私運管制物品進口共6 罪刑（各處有期徒
刑8月，定其應執行有期徒刑1年6 月），並為沒收（追徵）之宣
告，已詳敘其調查證據之結果及證據取捨並認定事實之理由；所
為論斷，均有卷存證據資料可資覆按。
上訴人之上訴意旨略稱：
原審未調查上訴人猶需支付大陸地區賣家帶殼牡蠣貨款共新臺
  幣（下同）924,696元，實際獲利僅216,904元（1,141,600 元
  -924,696元），率認上訴人有1,141,600 元之犯罪所得，有調
  查職責未盡之違誤。
陳應超及林福基（以上2 人均經判處罪刑及諭知附條件緩刑確
  定）係本件犯罪之主導者，其等獲取之犯罪所得幾為淨利，並
  高於上訴人實際獲利數倍，卻由上訴人負擔更重之沒收責任，
  顯失公平，原審未依職權適用刑法第38條之2第2項過苛規定，
  有判決理由欠備之違法。
陳應超認罪與否態度反覆，又於民國105 年間即有走私帶殼牡
  蠣之犯罪前科，原審法院另案判決尚同意給予緩刑，而上訴人
  偵審中坦承犯罪，歷審均維持認罪態度，始終積極配合調查，
  並深切反省，更無類似罪質之犯罪行為，卻未給予緩刑之宣告
  ，有違平等原則，亦有裁量濫用之違法。何況，原審係因誤認
  上訴人之不法所得為1,141,600 元，始不予宣告緩刑，論理有
  錯誤等語。
惟查：
證據之取捨及事實之認定，為事實審法院之職權，苟其判斷無
  違經驗法則或論理法則，復已敘述其憑以判斷之心證理由，即
  不能任意指為違法。
㈠原判決綜合卷內所有證據資料及調查證據之結果，於理由欄敘
  明認定上訴人有原判決事實欄一所載與林福基、陳應超、李文
  琦、李于泉、林榮強、蔡億泉、李智祥（以上5 人均經判處罪
  刑及諭知附條件緩刑確定）、綽號「阿旺」及代號「遼闊草原
  」之成年男子間，共同基於私運管制物品進口之犯意聯絡，自
  大陸地區私運管制物品帶殼牡蠣進入臺灣地區而違反懲治走私
  條例共6次等犯行之得心證理由。
㈡經核原判決之採證認事並無違反經驗法則、論理法則，亦無任
  意推定犯罪事實、違背證據法則、調查職責未盡、判決理由不
  備、理由矛盾、不適用法則或適用法則不當之違誤。
㈢再：
⒈為避免被告因犯罪而坐享犯罪所得，顯失公平正義，而無法預
  防犯罪，且為遏阻犯罪誘因，並落實任何人都不得保有犯罪所
  得之普世基本法律原則，刑法第38條之1 已明文規範犯罪所得
  之沒收，期澈底剝奪不法所得，以杜絕犯罪誘因。而關於犯罪
  所得之範圍，依該條第4 項規定，包括違法行為所得、其變得
  之物或財產上利益及其孳息，此再參照其立法理由載稱：「依
  實務多數見解，基於澈底剝奪犯罪所得，以根絕犯罪誘因之意
  旨，不問成本、利潤，均應沒收」等旨，明顯不採淨利原則，
  於犯罪所得之計算，自不應扣除成本。原判決關於上訴人犯罪
  所得沒收部分，已說明：林福基匯款1,855,600 元予陳應超，
  而陳應超以每包帶殼牡蠣400 元計算轉支上訴人，並已交付，
  且上訴人私運帶殼牡蠣共計2,854 包，因而認定上訴人取得之
  犯罪所得共為1,141,600元（即400元×2,854 包）等旨（見原
  判決第8至9頁），核其此部分論斷，於法並無違誤。何況，依
  卷內資料，上訴人及其辯護人於原審審判期日，經原審審判長
  詢以「尚有何證據請求調查」時，分別答稱：「請辯護人替我
  回答」、「沒有其他證據請求調查」（見原審卷第322 頁）。
  原審認上訴人有前揭犯罪所得之事證已明，未再贅為其他無益
  之調查及說明有無刑法第38條之2第2項規定之適用，難謂有調
  查證據職責未盡或判決理由不備之違誤。
⒉量刑部分：
⑴刑之量定，乃法律賦予法院自由裁量之事項，倘於科刑時，已
  以行為人之責任為基礎，並斟酌刑法第57條所列各款事項，而
  未逾越法定刑度，即難謂違法。又數罪併罰，分別宣告多數有
  期徒刑者，於各刑中之最長期以上，各刑合併之刑期以下，定
  其刑期，但不得逾30年，刑法第51條第5 款定有明文。此刑之
  酌定，亦屬法院得依職權自由裁量之事項，如未逾越上開規定
  之外部界限、定應執行刑之恤刑目的或違反不利益變更禁止原
  則，即不得指為違法。再刑法上之共同正犯，雖應就全部犯罪
  結果負其責任，但科刑時，仍應審酌刑法第57條各款情狀，分
  別情節，為各被告量刑輕重之標準，並非必須科以同一之刑。
  原判決撤銷第一審對上訴人部分之科刑判決，改判於科刑時，
  業以其各次犯罪責任為基礎，對其品行、智識程度、生活狀況
  、犯罪之動機、目的、手段、所生損害及犯罪後之態度等刑法
  第57條所定科刑輕重應審酌之事項加以審酌，且就其所犯各罪
  ，於各刑中之最長期以上，各刑合併之刑期以下，酌定應執行
  刑（見原判決第8 頁）。核原判決之科刑及酌定執行刑，並無
  理由不備，亦無逾越法定刑度、濫用量刑職權、違反不利益變
  更禁止原則之情事，自不得率指為違法。
⑵法院對於具備緩刑要件之刑事被告，認為以暫不執行刑罰為適
  當者，得宣告緩刑，固為刑法第74條第1 項所明定；然暫不執
  行刑罰之是否適當，應由法院就被告之性格、犯罪狀況、有無
  再犯之虞及能否由於刑罰之宣告而策其自新等一切情形，予以
  審酌裁量。此係法院得依職權自由裁量之事項，尚不得以原審
  未諭知緩刑，即率指為違法。原判決不予宣告上訴人緩刑，已
  敘明如何認為本件不宜為其緩刑宣告之理由（見原判決第8 頁
  ）。揆諸上開說明，原判決既無判決理由不備，亦無不適用法
  則或適用不當之違誤。
㈣上開上訴意旨所指各節，或係就無礙於事實認定之事項，或係
  執其個人主觀意見，就原審採證認事、量刑適法職權行使及原
  判決已明白論斷之事項，再為爭執，俱難認係上訴第三審之適
  法理由。
上訴人之其他上訴意旨並未依據卷內訴訟資料，具體指摘原判
  決有何違背法令之情形，核與法律規定得為第三審上訴理由之
  違法情形不相適合。
綜上，應認上訴人之上訴為違背法律上之程式，予以駁回。
據上論結，應依刑事訴訟法第395條前段，判決如主文。
中    華    民    國   111    年    9     月    29    日
                  刑事第四庭審判長法  官  林  立  華  
                                  法  官  謝  靜  恒  
                                  法  官  林  瑞  斌  
                                  法  官  王  敏  慧  
                                  法  官  李  麗  珠  
本件正本證明與原本無異
                                  書記官
中    華    民    國   111    年    10    月    4     日